【裁判字號】    89,自,291
【裁判日期】    891017
【裁判案由】    竊盜等
【裁判全文】
臺灣高雄地方法院刑事判決                          八十九年度自字第二九一號
    自  訴  人  林家禾
        （原名：乙○○
    被      告  丙○○
    選任辯護人  劉新安
右列被告因竊盜案件，經自訴人提起自訴，甲○判決如左：
    主  文
丙○○無罪。
    理  由
一、自訴意旨略以：緣自訴人林家禾（原名乙○○，於民國八十九年一月二十四日改
    名）於八十八年六月間，因商業交易往來而收取發票人為陳鶴山、支票號碼為0
    000000號、票載日期八十九年三月二十日、面額為新台幣（下同）二十萬
    元之支票一紙（以下簡稱系爭支票）。嗣於八十八年七月間某日，自訴人至高雄
    市○○區○○路與文奇路口替被告丙○○整修房屋時，被告丙○○竟意圖為自己
    不法之所有，乘自訴人不備之際，竊取自訴人置於皮包內之前開系爭支票，迨八
    十九年一月十五日自訴人始發現系爭支票遺失，遂於八十九年三月十日向美商花
    旗銀行台中分行（以下簡稱花旗銀行）辦理掛失止付，至票載日期即八十九年三
    月二十日，被告丙○○由其台灣土地銀行建國分行之帳戶內提示系爭支票，自訴
    人始知系爭支票係遭被告竊取，因認被告涉有刑法第三百二十條第一項之竊盜罪
    嫌。
二、按犯罪事實應依證據認定之，無證據不得推定其犯罪事實；不能證明被告犯罪者
    ，應諭知無罪之判決，刑事訴訟法第一百五十四條、第三百零一條第一項分別定
    有明文。次按竊盜罪之成立，以行為人「意圖為自己或第三人不法之所有，而竊
    取他人之動產」為構成要件，刑法第三百二十條第一項定有明文。亦即必須行為
    人係乘他人不備之際而拿取他人之所有物（持有物）者，始符竊盜罪之構成要件
    。
三、自訴人所據以認定被告涉有竊盜罪嫌者，無非係以被告於票載日期提示系爭支票
    ，因而認定該支票係遭被告所竊取等情。然訊據被告丙○○則堅決否認有竊盜犯
    行，辯稱：系爭支票是自訴人於八十八年七月二十六日，在台灣土地銀行建國分
    行外的車上親手交給我的，因我與自訴人先前有婚外情，系爭支票是自訴人要給
    我的生活費等語，並提出其與自訴人在八十八年七月二十六日之談話內容之錄音
    帶一捲為證。經查：
（一）自訴人於系爭支票之遺失票據申報書之「票據喪失日期及地點」欄，係記載「
      高雄市○○路口與文奇路口」，而自訴人於其被訴誣告之案件偵查中（詳後述
      ），亦為相同之陳述（參照自訴人於八十九年六月二十七日在該案偵查中之訊
      問筆錄，筆錄影本附於甲○卷第八十頁背面），惟自訴人於甲○審理時，卻陳
      稱：不知系爭支票之確實遺失時間、地點（參照甲○八十九年七月二十七日訊
      問筆錄，甲○卷第五十三頁），是其指訴已有可疑之處。且依常情而言，一般
      人於發現支票遺失時，為避免遭人盜領，必會儘快辦理掛失止付，然依自訴意
      旨以觀，其係於八十九年一月十五日發現系爭支票失竊，卻迨於相隔約二個月
      後之同年三月十日始向花旗銀行辦理掛失止付，亦顯與常情不符。故自訴人之
      指訴究否真實，即屬可疑。
（二）經甲○播聽被告所提出之錄音帶內容，係關於自訴人將一紙面額二十萬、日期
      為八十九年三月二十日之支票予被告後，被告向自訴人抱怨所給之數額太少、
      距離提示日期又太久等問題之談話內容，並提及該支票簽名部分有沾到水、要
      先將該支票代收之情形，以上內容並有台灣高雄地方法院檢察署（以下簡稱高
      雄地檢署）檢察官對此錄音帶所做之勘驗筆錄一份附卷可憑（參照甲○卷第七
      十七頁至第七十八頁）。經查，該錄音帶內容所提及之支票，與系爭支票所載
      之金額、日期，均相符合，復觀諸系爭支票之發票人欄簽名，確實一部分有暈
      染而模糊之痕跡，此有該支票影本附卷可證（參照甲○卷第七十四頁），是可
      知於錄音當時自訴人確將系爭支票親手交付予被告。再查，被告於八十八年七
      月二十六日即將系爭支票存入其在台灣土地銀行戶名「丙○○」之帳戶內等情
      ，亦有被告提出之台灣土地銀行託收票據明細表一紙在卷可稽（影本附於甲○
      卷第八十五頁）。衡諸常情，一般竊賊於竊得支票後，通常會將支票交付予不
      知情之人作為付款、抵押等用途，或持至銀行向櫃檯人員換領現金，以避免遭
      人追查而暴露其身份，鮮少有竊賊會將竊得支票存入自己之銀行帳戶內待屆期
      後提示之情形，是以自訴人陳稱系爭支票係遭被告所竊云云，亦顯與常情不符
      。故被告辯稱系爭支票係自訴人於八十八年七月二十六日，在台灣土地銀行建
      國分行外的車上所親手交付，欲作為被告之生活費等情，堪以採信。
（三）此外，自訴人將系爭支票辦理掛失止付，因而遭警方以誣告罪移送高雄地檢署
      後，業經檢察官偵查終結，認定本案自訴人林家禾即該案之被告，乃明知系爭
      支票業已交付丙○○並未遺失，竟意圖使人受刑事處分而填具遺失票據申報書
      ，向警方謊報系爭支票遺失等情，而以誣告罪將自訴人即該案被告林家禾提起
      公訴，此有高雄地檢署八十九年度偵字第一一四七五號起訴書一紙在卷可憑（
      附於甲○卷第五十六頁），由此益足證系爭支票並非被告所竊。
（四）另自訴人提出錄音帶、錄影帶各一卷，及診療單一本、收款明細單等證物，然
      查，該錄音帶之內容，業據自訴人陳稱乃關於其另於八十八年八月間匯款予被
      告之情形；而該錄影帶、診療單、收款明細單等，自訴人亦自陳係關於被告之
      夫之行為，是以自訴人所提出之前開證物，與本案被告丙○○所涉之竊盜犯行
      並無任何關連，甲○自無庸予以斟酌，併此敘明。
綜上所述，自訴人之指訴及提出之證據，均不足以使甲○得到被告有為竊盜犯行之確
信心證，此外，復查無其他積極證據足資證明被告有何「意圖為自己或第三人不法之
所有，乘他人不備之際而拿取他人所有物」之竊盜犯行，揆諸前揭說明，自應由甲○
為被告丙○○無罪之諭知。至自訴人提起本件自訴，是否另涉有誣告罪嫌，宜由檢察
官另行偵辦處理。
據上論結，應依刑事訴訟法第三百四十三條，第三百零一條第一項前段，判決如主文
。
中      華      民      國      八十九    年      十      月    十七    日
                              臺灣高雄地方法院刑事第六庭
                                      法      官  周  玉  群
右為正本，係照原本作成，証明與原本無異。
如不服本判決，應於送達後十日內，向甲○提出上訴狀。
                                      書  記  官  王  宏  琪
中      華      民      國      八十九    年      十      月    十九    日


司法院資訊處製作；財團法人民間司法改革基金會備份。
